【裁判字號】    89,易,3949
【裁判日期】    891227
【裁判案由】    詐欺
【裁判全文】
臺灣板橋地方法院刑事判決                        八十九年度易字第三九四九號
    公  訴  人  臺灣板橋地方法院檢察署檢察官
    被      告  乙○○
                丁○○
右列被告因詐欺案件，經檢察官提起公訴（八十九年度偵字第三六三九號），本院判
決如左：
    主  文
乙○○連續意圖為自己不法之所有，以詐術使人將本人之物交付，累犯，處有期徒刑
捌月。
丁○○無罪。
    事  實
一、乙○○前於民國七十七年間因偽造文書、妨害自由、竊盜等案件，分別經臺灣高
    雄地方法院、臺灣屏東地方法院、臺灣高雄地方法院各判處有期徒刑五月（未上
    訴）、二年（分別上訴臺灣高等法院臺南分院、最高法院經駁回）、七月（未上
    訴）確定，後各減為有期徒刑二月十五日、一年、三月十五日；又於七十七年間
    因違反懲治盜匪條例案件，經臺灣高雄地方法院判處有期徒刑八年，分別上訴同
    上分院、最高法院經駁回確定，以上各有期徒刑應執行有期徒刑九年，於八十四
    年十月十九日因縮短刑期假釋出監，而於八十五年十一月十九日縮刑期滿執行完
    畢。仍不知悔改，明知已無清償債務之能力，且無意償還借款，竟基於意圖為自
    己不法所有之概括犯意，於八十八年十二月間，在臺北縣板橋市○○路○段三十
    九號一樓不知情之丁○○經營之「瑞璟茶行」，先後對戊○○、丙○○佯稱：伊
    經營茶行，因九二一大地壓死製茶師傅及工人五、六人，亟需現款進貨營業等語
    ，欲向其二人借款，致戊○○、丙○○信以為真，陷於錯誤應允出借款項，戊○○並即於八十八年十二月間、同年月二十七日（起訴書誤載八十九年一、二月）
    間，在上址茶行，各交付新台幣（下同）四萬元、十三萬元予乙○○收受，丙○○則於八十九年一月二十八日、同年月間（起訴書載為八十九年一、二月間），
    在同上茶行，分別交付十萬元、五十三萬元予乙○○，乙○○並以「徐瑞璟」名
    義簽發如附表示之本票予戊○○、丙○○，以擔保借款之給付。嗣乙○○取得借
    款後並未以之購買茶葉，反用以清償賭債，並於八十九年二月三日逃逸無蹤，戊○○、丙○○始悉受騙。
二、案經戊○○、丙○○訴請臺灣板橋地方法院檢察署檢察官偵查起訴。
    理  由
壹、被告乙○○有罪部分
一、右揭事實，迭據被告乙○○於偵審中坦承不諱，核與告訴人戊○○、丙○○於偵
    審中指訴之情節相符，並有如附表所示之本票影本二紙附卷可稽；又被告向告訴
    二人借得款項後，並未以之購買茶葉，反用以清償賭債，足見其借款之初主觀上
    即有詐欺之不法所有意圖甚明。罪證明確，被告犯行洵堪認定。
二、查被告明知已無清償債務之能力，且無意償還借款，竟對告訴人二人佯稱：伊經
    營茶行，因九二一大地壓死製茶師傅及工人五、六人，亟需現款進貨營業等語，
    致其等陷於錯誤交付款項，核其所為，係犯刑法第三百三十九條第一項之詐欺取
    財罪。其先後四次詐欺取財之犯行，時間緊接，所犯又係構成犯罪要件相同之罪
    名，顯係基於概括犯意為之，為連續犯，應依刑法第五十六條規定以一罪論，並
    加重其刑，公訴人未論以連續犯，容有未洽。末查：被告前於七十七年間因偽造
    文書、妨害自由、竊盜等案件，分別經臺灣高雄地方法院、臺灣屏東地方法院、
    臺灣高雄地方法院各判處有期徒刑五月（未上訴）、二年（分別上訴臺灣高等法
    院臺南分院、最高法院經駁回）、七月（未上訴）確定，後各減為有期徒刑二月
    十五日、一年、三月十五日；又於七十七年間因違反懲治盜匪條例案件，經臺灣
    高雄地方法院判處有期徒刑八年，分別上訴同上分院、最高法院經駁回確定，以
    上各有期徒刑應執行有期徒刑九年，於八十四年十月十九日因縮短刑期假釋出監
    ，而於八十五年十一月十九日縮刑期滿執行完畢，此有臺灣高等法院檢察署刑案
    紀錄簡覆表在卷可徵，其受有期徒刑之執行完畢後，五年以內再犯有期徒刑以上
    之本罪，為累犯，應依法遞加重其刑。爰審酌被告之品行、智識程度、以經營茶
    行，因九二一大地壓死製茶師傅及工人五、六人，亟需現款進貨營業等作為詐欺
    手段，博取同情，洵屬可議，而詐得款項合計高達八十萬所生損害程度非輕，惟
    念其犯罪後坦承犯行尚知悔悟等一切情狀，量處如主文所示之刑，以資懲儆。
貳、被告丁○○無罪部分
一、公訴意旨另以：被告丁○○係與乙○○共同基於意圖為自己不法所有之犯意聯絡
    ，明知無意償還借款，於八十八年十二月十五日，由被告丁○○出面向甲○○承
    租上址店面，由被告乙○○用假名「徐瑞璟」擔任連帶保證人，以經營茶行為幌
    子，以同上方式向告訴人戊○○、丙○○分別詐取十七萬元、六十三萬元，因認
    被告丁○○亦涉犯刑法第三百三十九條第一項之詐欺取財罪嫌云云。
二、按犯罪事實應依證據認定之，無證據不得推定其犯罪事實；又不能證明被告犯罪
    者，應諭知無罪之判決，刑事訴訟法第一百五十四條、第三百零一條第一項分別
    定有明文。
三、本件公訴人認被告丁○○涉犯前揭詐欺取財罪嫌，無非係告訴人戊○○、丙○○
    指訴在卷，並有租約一份足查，及證人甲○○證述被告丁○○於被告乙○○逃匿
    後，即未繼續租用上址店面等情，而認其非獨自經營茶行，係與被告乙○○共同
    租店經營茶行為幌子，已謀議參與向告訴人二人詐騙借款等為其主要論據。訊據
    被告丁○○則僅坦承向甲○○承租上址店面經營「瑞璟茶行」等事實，惟矢口否
    認有何詐欺取財之犯行，並辯稱：茶行為伊自己出資經營，被告乙○○為伊朋友
    ，只是到店中幫忙而已，而茶行經營二、三個月後，因逢春節返鄉過年，年後返
    回茶行，房東甲○○竟不讓其繼續營業，並非於被告乙○○逃逸後即未繼續承租
    店面，且對被告乙○○向告訴人二人借錢之事，毫不知情，自未參與其詐欺犯行
    等語。經查：
（一）被告丁○○自八十八年十二月十五日起，向甲○○承租上址店面經營茶行，並
      由被告乙○○擔任連帶保證人，且承租二個月後即未繼續租用乙節，固據證人
      甲○○於偵審中證述在卷，並有房屋租賃契約書一件在卷足憑，惟告訴人戊○○、丙○○二人於本院審理中供明被告丁○○在租屋後確有經營茶行，且被告
      丁○○並提出經營茶行所用之送貨單乙本為證，另被告乙○○亦供承「瑞璟茶
      行」為被告被告丁○○出資經營，伊只是偶而至店裡幫忙等情，足認被告丁○○所辯向甲○○承租房屋後即以之經營「瑞璟茶行」乙節，尚非子虛，則被告
      丁○○是否如公訴人所謂以「經營茶行為幌子」而向告訴人二人施行詐術﹖即
      屬可疑。
（二）再依據上開房屋租賃契約書所載，被告丁○○與甲○○承係約定房屋租期為一
      年（即自八十八年十二月十五起至八十九年十二月十五日止），然該房屋卻自
      八十九年二月二十二日起由甲○○收回，並交由告訴人丙○○以「瑞璟茶行」
      名義經營茶行，此經告訴人二人於本院審理中供明在卷，則被告丁○○是否係
      因被告乙○○逃逸後始未繼續租用房屋﹖亦有可疑，尚難以被告乙○○離去後
      ，被告丁○○未繼續租店為由，而認被告二人共謀向告訴人等詐取款項；況且
      告訴人戊○○於本院審理中供陳錢是借給被告乙○○，被告丁○○並未向伊借
      錢，告訴人丙○○雖供稱被告丁○○亦曾開口向伊借十萬元，但錢是交給被告
      乙○○，而另五十三萬元則是被告乙○○開口向伊借的等情，參以被告乙○○
      亦供承向告訴人二人借錢乙事，被告丁○○完全不知情，益證缺乏明確證據證
      證明被告丁○○已參與被告乙○○前開詐欺取財之犯行。
    綜此，公訴人憑以認定被告丁○○構成詐欺取財罪之論據，尚有不足，自不能論
    以該罪。此外，復查無其他積極證據足認被告丁○○有何詐欺犯行，上開公訴之
    犯罪事實即屬不能證明，爰依法諭知其無罪之判決。
據上論斷，應依刑事訴訟法第二百九十九條第一項前段、第三百零一條第一項，刑法
第五十六條、第三百三十九條第一項、第四十七條，罰金罰鍰提高標準條例第一條前
段，判決如主文。
本案經檢察官陳明珠到庭執行職務。
中      華      民      國      八十九      年    十二    月    二十七  日
                                      臺灣板橋地方法院刑事第三庭
                                          法  官  趙  義  德
右正本證明與原本無異
如不服本判決應於送達後十日內向本院提出上訴狀
                                          書記官  張  慧  玲
中      華      民      國      九十        年    一      月    三      日
附錄本案論罪科刑法條全文：
刑法第三百三十九條第一項：
意圖為自己或第三人不法之所有，以詐術使人將本人或第三人之物交付者，處五年以
下有期徒刑、拘役或科或併科一千元以下罰金。
  附表
┌──┬───┬──────┬─────┬───┬────┬─────┐
│編號│發票人│發  票  日  │到  期  日│面  額│本票號碼│備      註│
├──┼───┼──────┼─────┼───┼────┼─────┤
│ 一 │徐瑞璟│八十八年十二│八十九年一│八萬元│077926  │交付戊○○│
│    │      │月二十七日  │月十二日  │      │        │          │
├──┼───┼──────┼─────┼───┼────┼─────┤
│ 二 │徐瑞璟│八十九年一月│八十九年二│十萬元│077927  │交付丙○○│
│    │      │二十八日    │月十六日  │      │        │          │
└──┴───┴──────┴─────┴───┴────┴─────┘


司法院資訊處製作；財團法人民間司法改革基金會備份。
